【裁判字號】    95,易,940
【裁判日期】    950928
【裁判案由】    詐欺等
【裁判全文】
臺灣板橋地方法院刑事判決               95年度易字第940號
公  訴  人  臺灣板橋地方法院檢察署檢察官
被      告  己○○
選任辯護人  郭蕙蘭律師
被      告  丁○○
上列被告等因詐欺案件，經檢察官提起公訴（95年度偵字第8939
號），本院判決如下：
    主  文
己○○共同意圖為自己不法之所有，以詐術使人將本人之物交付
，處有期徒刑陸月，如易科罰金，以參佰元折算壹日。
丁○○無罪。
    事  實
一、己○○係東浩電子股份有限公司（以下簡稱東浩公司，址設
    於臺北縣中和市○○路○段三八０巷十九號）負責人，其明
    知民國九十四年十月間東浩公司之財務狀況已陷於困窘，且
    並無依約繳納分期款項之真意，竟與真實姓名年籍不詳、自
    稱「庚○○」之成年男子，基於為自己不法所有之犯意聯絡
    ，於九十四年九月三十日，由己○○與不知情之配偶丁○○
    一同前往桃園市○○○路○段二七七號「宇輪汽車」，以東
    浩公司名義買得車號２２６８－ＭＷ號、賓士廠牌之自用小
    客車一部，雙方約定買賣總價為新臺幣（下同）三百三十萬
    元，除頭期款三十萬元外，其餘款項由東浩公司向銀行辦理
    貸款給付，不知情之廖建成遂介紹己○○向臺北國際商業銀
    行股份有限公司（以下簡稱臺北國際商銀）申請貸款，己○○即故意隱瞞東浩公司財務狀況已陷於困窘，以及其並無依
    約繳納分期款真意之實情，於九十四年十月十八日以東浩公
    司名義，將上開車輛設定最高限額三百萬元之第一順位動產
    抵押權予臺北國際商銀，並佯稱願自九十四年十月十八日起
    至九十九年十月十八日止，以每月為一期，共分六十期，按
    月給付五萬二千七百五十元，期間車輛應存放於臺北縣中和
    市○○路○段三八０巷十九號附近，且未經臺北國際商銀書
    面同意，東浩公司絕不擅自將車輛轉讓、出租、出質、抵押
    或為其他處分等虛詞，致臺北國際商銀陷於錯誤，同意貸款
    二百五十萬元予東浩公司，並於同日撥款入東浩公司所指定
    之帳戶。惟己○○於九十四年十月十七日取得上開車輛占有
    之當日，隨即偕同「庚○○」前往臺北市光復橋附近之「天
    利當鋪」，將上開車輛典當得款一百萬元。嗣臺北國際商銀
    於九十四年十一月十六日，將前述債權及動產抵押權讓與財
    資企業股份有限公司（以下簡稱財資公司），而東浩公司並
    未依約給付任何分期款項，提供予臺北國際商銀作為繳交分
    期款項用途之支票，經提示亦遭退票，且經財資公司前往車
    輛存放地點查訪，復未見蹤跡，始知受騙。
二、案經財資公司訴由臺灣板橋地方法院檢察署檢察官偵查起訴
    。
    理  由
甲、被告己○○部分：
壹、證據能力部分：
一、按被告以外之人於審判外之言詞或書面陳述，除法律有規定
    者外，不得作為證據，刑事訴訟法第一百五十九條第一項固
    有明定。惟被告以外之人於審判外之陳述，雖不符同法第一
    百五十九條之一至之四規定，但經當事人於審判程序同意作
    為證據，法院審酌該言詞陳述或書面作成時之情況，認為適
    當者，亦得為證據，且當事人、辯護人於法院調查證據時，
    知有第一百五十九條第一項不得為證據之情形，而未於言詞
    辯論終結前聲明異議者，視為有前項之同意，此亦據刑事訴
    訟法第一百五十九條之五規定甚明。
二、查證人即告訴代理人甲○○於偵查中之指述，及卷附之貸款
    暨動產抵押契約書、動產擔保交易動產抵押設定債權人變更
    登記申請書、動產擔保交易移轉契約書、債權讓與契約書、
    臺灣票據交換所退票理由單、臺北國際商銀大型企金處九十
    五年二月二十三日函暨檢送之汽車貸款申請書、東浩公司基
    本資料查詢表、法務部票據信用資訊連結作業查詢明細表、
    臺北國際商銀新店分行函及資金往來明細、上海商業儲蓄銀
    行（以下簡稱上海商銀）北中和分行函及資金往來明細、國
    泰世華商業銀行（以下簡稱國泰世華銀行）中和分行函及資
    金往來明細、貸款月攤還表、訪查紀錄表，暨證人廖建成於
    本院審理時提出之東浩公司變更登記表、外匯中古汽車買賣
    合約書、臺北縣政府營利事業登記證、東浩公司之上海商銀
    存摺影本等證據，固均屬審判外之陳述，惟被告己○○、辯
    護人於本院九十五年八月三日準備程序中，已陳稱：「對證
    據能力沒有意見，同意引為審判期日調查之證據」等語明確
    ，迄本院言詞辯論終結前復未就上開證據之證據能力聲明異
    議，顯已同意將之作為證據；本院審酌前述書證並非違法取
    得，亦無證明力明顯過低之情形，是均得作為認定被告犯罪
    之證據。
貳、得心證之理由：
一、訊據被告己○○承認其係東浩公司負責人，其以東浩公司名
    義，於九十四年九月三十日用三百三十萬元之價格，向「宇
    輪公司」購得車號２２６８－ＭＷ號、賓士廠牌之自用小客
    車一部，約定除頭期款三十萬元外，其餘款項由東浩公司向
    銀行辦理貸款給付，並以上開車輛設定動產抵押權予臺北國
    際商銀，約定貸款期間自九十四年十月十八日起至九十九年
    十月十八日止，以每月為一期，共分六十期，按月應給付五
    萬二千七百五十元，期間車輛應存放於臺北縣中和市○○路
    ○段三八０巷十九號附近，未經臺北國際商銀書面同意，東
    浩公司絕不擅自將車輛轉讓、出租、出質、抵押或為其他處
    分，因此向臺北國際商銀貸得二百五十萬元，惟伊於取得車
    輛占有之九十四年十月十七日當日，隨即將該車以一百萬元
    之價格，典當予位於臺北市光復橋頭之「天利當鋪」，嗣臺
    北國際商銀將前述債權及動產抵押權讓與財資公司，而東浩
    公司並未依約給付任何分期款項，且東浩公司已於九十四年
    十一月七日因週轉不靈而倒閉等情不諱，惟矢口否認有何詐
    欺犯行，辯稱：伊買車時，東浩公司營運正常，有能力支付
    分期款項，嗣因一時資金調度失靈才會跳票，本案係單純之
    債務不履行；且申請貸款所需之文件，伊均係依車行指示提
    出，沒有施用詐術之情形；又核貸與否須經銀行審核，臺北
    國際商銀係經審核後，認為可以貸款給東浩公司始為放款，
    亦無陷於錯誤之情事可言云云。經查：
  (一)被告己○○係東浩公司負責人，其於九十四年九月三十日，
    以東浩公司名義，用三百三十萬元之價格，向「宇輪公司」
    購得車號２２６８－ＭＷ號、賓士廠牌之自用小客車一部，
    約定除頭期款三十萬元外，其餘款項由東浩公司向銀行辦理
    貸款給付，並以上開車輛設定動產抵押權予臺北國際商銀，
    約定自九十四年十月十八日起至九十九年十月十八日止，以
    每月為一期，共分六十期，按月給付五萬二千七百五十元，
    期間車輛應存放於臺北縣中和市○○路○段三八０巷十九號
    附近，未經臺北國際商銀書面同意，東浩公司絕不擅自將車
    輛轉讓、出租、出質、抵押或為其他處分，因此向臺北國際
    商銀貸得二百五十萬元，嗣臺北國際商銀將前述債權及動產
    抵押權讓與財資公司，而東浩公司並未依約給付任何分期款
    項，提供予臺北國際商銀作為繳交分期款項用途之支票經提
    示亦遭退票，且實際上系爭車輛已經於取得占有之當日典當
    給「天利當鋪」之事實，業據被告己○○自承不諱，核與證
    人即告訴代理人甲○○於偵查中指述之情節相符（見他字卷
    第三十三頁、第三十四頁），並經證人即本案貸款承辦人員
    丙○○、證人即出售本案車輛業務員廖建成於本院審理時證
    述明確（見本院九十五年九月十四日審判筆錄第四頁至第九
    頁、第十七頁至第二十二頁），復有貸款暨動產抵押契約書
    、動產擔保交易動產抵押設定債權人變更登記申請書、動產
    擔保交易移轉契約書、債權讓與契約書、臺灣票據交換所退
    票理由單、臺北國際商銀大型企金處九十五年二月二十三日
    函暨檢送之汽車貸款申請書、東浩公司基本資料查詢表、貸
    款月攤還表、訪查紀錄表暨證人廖建成於本院審理時提出之
    東浩公司變更登記表、外匯中古汽車買賣合約書、臺北縣政
    府營利事業登記證等件在卷可稽（見他字卷第二頁至第六頁
    、第三十六頁至第三十八頁、第四十三頁、第一百十一頁至
    第一百十二頁，本院卷同上期日審判筆錄後附資料），堪予
    認定。
  (二)證人即東浩公司會計陳家卉（原名戊○○）於本院審理時，
    並具結證述：「（九十四年間你任何職？）東浩公司，負責
    倉庫及會計。我是從八十三年間開始任職到九十四年十月底
    。」、「（離職的原因？）公司倒了。」、「（有無領到資
    遣費？）沒有。」、「（公司的其他職員有無領到資遣費？
    ）都沒有。」、「（九十四年十月份的薪資你是否有領到？
    ）沒有。」等語明確（見本院同上期日審判筆錄第十一頁至
    第十五頁），對照被告自承東浩公司經常使用之上海商銀北
    中和分行第00000000000000號活期存款帳戶
    資金往來明細所示，東浩公司上開帳戶於九十五年十月間之
    每日存款餘額，屢屢僅餘數千元，所開設之外匯活期存款帳
    戶於同一時間之餘額，亦僅約數十美元，東浩公司其餘開設
    之臺北國際商銀新店分行帳戶、國泰世華銀行中和分行帳戶
    ，每日存款餘額亦皆甚少，此另有上海商銀北中和分行九十
    五年二月二十日上北中字第９５０１０１６號函暨檢送之資
    金往來明細、臺北國際商銀新店分行九十五年二月二十二日
    北商銀新店（９５）字第０００１０號函暨檢送之資金往來
    明細、國泰世華銀行中和分行九十五年二月三日（９５）國
    世中和字第９號函暨檢送之資金往來明細各一份在卷可憑（
    見他字卷第十三頁至第十九頁、第六十三頁至第八十五頁、
    第八十七頁至第一０六頁），足認九十四年十月間，東浩公
    司之財務狀況已陷於困窘，甚至連員工薪資、資遣費均已無
    力發放。
  (三)再者，被告己○○係於九十四年九月三十日向「宇輪公司」
    之廖建成購得本案車輛，九十四年十月十七日取得車輛占有
    ，九十四年十月十八日向臺北國際商銀辦妥本案貸款及動產
    擔保抵押之設定乙節，業據外匯中古汽車買賣合約書記載明
    確，並有貸款暨動產抵押契約書一份附卷可佐。被告己○○
    於本院審理時，亦自承：伊拿到車輛當天就去典當，當得金
    額一百萬元等情不諱。被告己○○典當本案車輛之九十四年
    十月十七日，距離買車之九十四年九月三十日，期間相隔不
    過十七天，斯時臺北國際商銀之貸款尚未核撥，被告己○○
    竟已將車輛典當，顯然其主觀上並無依約繳納分期款項之真
    意，已甚為明確。證人丙○○於本院審理時，亦證述：「（
    是否知悉被告後來將車輛拿去典當？）第一次退票後才知道
    ，被告一期款項都沒有繳，這是很異常的。」等情綦詳，益
    見被告己○○於購車之初，主觀上即有為自己不法所有之意
    圖無訛。
  (四)被告己○○係東浩公司負責人，自無不知九十四年十月間東
    浩公司之財力已屬困窘，無力支付購車分期款項之理，且被
    告己○○並無依約繳納分期款項之真意，亦如前述。被告己○○明知上情，竟故意隱瞞，仍以東浩公司名義與臺北國際
    商銀簽訂貸款暨動產抵押契約書，佯稱願自九十四年十月十
    八日起至九十九年十月十八日止，以每月為一期，共分六十
    期，按月給付五萬二千七百五十元，期間車輛應存放於臺北
    縣中和市○○路○段三八０巷十九號附近，且未經臺北國際
    商銀書面同意，東浩公司絕不擅自將車輛轉讓、出租、出質
    、抵押或為其他處分等虛詞，致臺北國際商銀陷於錯誤，同
    意貸給二百五十萬元，並已如數撥款至東浩公司指定帳戶，
    其客觀上有施用詐術之犯行，主觀上亦有為自己不法所有之
    意圖，堪予認定。又被告己○○於偵查、本院審理時，復供
    陳：本案車輛是自稱「庚○○」之人介紹，典當也是「庚○○」帶同伊去，車子都是「庚○○」在處理，因為「庚○○
    」說東浩公司需要一輛好車以便接送國外客戶，伊是在九十
    四年十月間認識「庚○○」，伊想借用「庚○○」之專業整
    合公司，之後東浩公司之財務就都由「庚○○」經手等情不
    諱，核與證人陳家卉於本院審理時證述：「（庚○○與東浩
    公司是何關係？）他是來整合公司... 。」、「（東浩公司
    的存摺及營運資金往來是否清楚？）之前是我保管的，庚○○來之後，就由他拿走。」等情相符，足認「庚○○」對於
    東浩公司之財務狀況，亦知之甚詳，當知九十四年十月間東
    浩公司已無財力購買價格高達三百三十萬元之進口轎車，其
    竟仍向被告己○○提議買車，復介紹車行、當鋪，推由被告
    己○○出面以東浩公司名義與臺北國際商銀簽訂貸款暨動產
    抵押契約書，可見被告己○○與「庚○○」就上開詐欺取財
    犯行，有犯意聯絡及行為分擔，亦屬明確。
  (五)證人丙○○雖另證述：「（在申辦汽車貸款時，銀行是一律
    會核貸或是內部會進行審核？）內部會進行審核。」、「（
    貸款資料帶回公司後，是由何單位決定放貸？）我們有一個
    作業中心在審核，他們認同後才會放款。」、「（作業中心
    在審核中，是否會再與貸款人聯繫或作徵信？）會。」等語
    ，證人廖建成證述：「（被告說要貸款你如何處理？）請他
    們提出公司的營利事業登記證、他們個人的身分證件、四０
    一報表（即指『營業人銷售額與稅額申報書』），以及往來
    的存摺。」等情，惟被告己○○申請貸款時，本即無依約繳
    納分期款項之真意，業如前述，此等主觀上之詐欺意思，並
    無法從被告己○○提出之身分證件、東浩公司營利事業登記
    證、營業人銷售額與稅額申報書等書證中探知，自不能以被
    告己○○已依臺北國際商銀之要求，提出審核貸款所需文件
    一事，即逕認其無詐騙之意思。況觀諸被告己○○提供給臺
    北國際商銀審核貸款之東浩公司上海商銀北中和分行第00
    000000000000號存摺影本，最後一筆交易日期
    為九十四年九月十六日，帳戶餘額為十一萬九千七百零七元
    ，然對照上海商銀北中和分行檢送之資金往來明細，該帳戶
    在上筆交易後仍繼續有提領紀錄，九十四年九月十六日當日
    存款餘額僅四千七百九十五元（見他字卷第一０三頁），益
    徵被告己○○確實故意隱匿東浩公司之財務狀況。被告己○○辯稱：申請貸款所需文件，伊均依指示提出，沒有對臺北
    國際商銀施用詐術，又本案貸款係經臺北國際商銀審核通過
    ，臺北國際商銀沒有陷於錯誤之情形云云，洵屬無據，無足
    採信。
  (六)綜上所述，本案事證明確，被告己○○之犯行堪予認定。
二、論罪科刑：
  (一)查被告己○○行為後，如附表所示之相關法律均業經變更，
    並均於九十五年七月一日施行，茲經本院綜合全部罪刑整體
    比較結果，裁判時之新法並未較有利於被告己○○，依現行
    刑法第二條第一項前段規定（現行刑法第二條第一項之規定
    ，係規範行為後法律變更所生新舊法比較適用之準據法，於
    新法施行後，應適用新法第二條第一項之規定，為「從舊從
    輕」之比較，有最高法院九十五年第八次刑事庭會議決議可
    資參考），自應適用行為時即修正前之各規定論處，合先敘
    明。
  (二)核被告己○○所為，係犯刑法第三百三十九條第一項之詐欺
    取財罪。被告己○○就上開犯行，與真實姓名年籍不詳、自
    稱「庚○○」之成年男子間，有犯意聯絡及行為分擔，屬共
    同正犯。爰審酌本案詐得之金額不低，被告己○○又迄未賠
    償臺北國際商銀所受損失，且虛詞掩飾犯行，暨其犯罪之動
    機、目的、手段等一切情狀，量處如主文所示之刑，並諭知
    易科罰金之折算標準。檢察官起訴書雖記載：被告己○○係
    動產擔保交易之債務人，其將本案車輛典當予「天利當鋪」
    得款一百萬元之行為，另觸犯動產擔保交易法第三十八條罪
    嫌云云。然按動產擔保交易法第三十八條係因特定關係成立
    之罪，其犯罪主體須為動產擔保交易之債務人，亦即限於依
    法訂立動產抵押在契約上負有債務之人，始得成為犯罪主體
    ，至於動產擔保交易債務人之法定代理人或保證人，除有刑
    法第三十一條教唆、幫助或與債務人共同實施之情形應以共
    犯論外，不能單獨成立本罪（最高法院著有八十四年度臺非
    字第一四０號、七十七年度臺非字第一二九號判決參考）。
    被告己○○僅係本案動產擔保交易債務人之法定代理人及保
    證人，自無從以動產擔保交易法第三十八條之罪相繩，起訴
    書此部分所認，容有違誤，惟公訴人業於本院九十五年九月
    十四日審理時，當庭陳稱：「起訴書所載之被告二人犯動產
    擔保交易法第三十八條部分之犯罪事實，與起訴之詐欺罪係
    牽連犯之裁判上一罪關係，更正起訴書關於數罪併罰之記載
    ，並減縮違反動產擔保交易法第三十八條部分之犯罪事實。
    起訴被告二人之罪名均為刑法第三百三十九條第一項之詐欺
    罪。」等語綦詳，本院自應以公訴人到庭所更正、減縮之犯
    罪事實為審理對象，且毋庸就被告己○○所涉動產擔保交易
    法第三十八條之罪部分為無罪之諭知，附此敘明。
乙、被告丁○○部分：
一、公訴意旨另以：被告丁○○係被告己○○之妻，擔任東浩公
    司監事，其與被告己○○就上揭詐欺取財犯行有犯意聯絡及
    行為分擔，故亦涉犯刑法第三百三十九條第一項罪嫌云云。
二、按犯罪事實應依證據認定之，無證據不得認定犯罪事實，又
    不能證明被告犯罪者，應諭知無罪之判決，刑事訴訟法第一
    百五十四條第二項、第三百零一條第一項分別定有明文。雖
    然認定犯罪事實所憑之證據，不以直接證據為限，間接證據
    亦包括在內，但是無論直接或間接證據，其為訴訟上之證明
    ，須達於通常一般人均不致有所懷疑，而得確信其為真實之
    程度，始得據為有罪之認定，最高法院著有七十六年臺上字
    第四九八六號判例可資參照。又檢察官就被告犯罪事實，應
    負舉證責任，並指出證明之方法，刑事訴訟法第一百六十一
    條第一項定有明文。因此，檢察官對於起訴之犯罪事實，應
    負提出證據及說服之實質舉證責任。倘其所提出之證據，不
    足為被告有罪之積極證明，或其闡明之證明方法，無從說服
    法官以形成被告有罪之心證，基於無罪推定之原則，自應為
    被告無罪判決之諭知（最高法院九十二年臺上字第一二八號
    判決意旨參考）。
三、檢察官認被告丁○○涉犯上開罪嫌，無非以其與被告己○○
    係夫妻關係，又是東浩公司監事，其與被告己○○共同購買
    本案車輛後，向臺北國際商銀申請貸款，擔任本案貸款及動
    產抵押契約之保證人，自與被告己○○上開犯行有犯意聯絡
    及行為分擔，為詐欺之共同正犯等語，為其論述之依據。訊
    據被告丁○○則堅詞否認犯罪，辯稱：伊從未參與東浩公司
    經營，但公司和銀行往來時，銀行往往會要求負責人之配偶
    擔任保證人，伊才會擔任本件貸款及動產抵押契約之保證人
    等語。
四、經查：證人陳家卉於本院審理時，證述：「（被告二人在公
    司任何職？）丁○○沒有，己○○是董事長。」、「（被告
    丁○○有無參與公司的經營？）沒有。」等語明確，核與證
    人己○○證稱：「（你不在公司時，都是誰負責公司營運？
    ）廠長或是陳家卉。」、「（被告丁○○九十四年間任何職
    ？）家管，不會到公司來，不參與公司業務，也沒有幫公司
    跑銀行或分擔業務過。」之情節相符，足認被告丁○○辯稱
    ：伊從未參與東浩公司經營乙節，洵屬有據，自難認被告丁○○知悉東浩公司之實際財務狀況。再者，一般銀行放貸予
    公司行號時，為加強債權之擔保，而要求公司行號負責人另
    覓親友擔任借款保證人，實屬常見，被告丁○○所稱：伊因
    此而擔任本案貸款及動產抵押契約之保證人，並無違一般常
    情，自亦不得以被告丁○○曾偕同被告己○○前往購車，並
    擔任貸款及動產抵押契約之保證人此等客觀事實，即逕推論
    被告丁○○已知悉被告己○○、「庚○○」之詐欺取財計劃
    ，而與其等二人有犯意聯絡及行為分擔可言。
五、綜上所述，公訴人所舉證據，均尚不足以證明被告丁○○有
    與被告己○○、「庚○○」共同詐欺之犯行，又被告丁○○
    僅係動產抵押契約之保證人，亦無從論以動產擔保交易法第
    三十八條之罪，本院復查無其他積極證據可認被告丁○○有
    何檢察官所指之詐欺取財或違反動產擔保交易法犯行。不能
    證明被告丁○○犯罪，揆諸上開說明，即應諭知被告丁○○
    無罪之判決。
據上論斷，應依刑事訴訟法第二百九十九條第一項前段、第三百
零一條第一項，刑法第二條第一項前段、修正前第二十八條、第
三百三十九條第一項前段、修正前第四十一條第一項前段，罰金
罰鍰提高標準條例第一條前段、修正前第二條，判決如主文。
本案由檢察官乙○○提起公訴，經檢察官溫祖德到庭執行職務。
中    華    民    國    95    年    9     月    28    日
                  刑事第十庭  審判長法  官  樊季康
                                    法  官  陳明偉
                                    法  官  劉元斐
上列正本證明與原本無異。
如不服本判決，應於判決送達後十日內向本院提出上訴書狀 (應
附繕本)，上訴於臺灣高等法院。
                                    書記官  郭玉芬
中    華    民    國    95    年    9     月    28    日
附錄本案論罪科刑所引法條：
刑法第三百三十九條：
意圖為自己或第三人不法之所有，以詐術使人將本人或第三人之
物交付者，處五年以下有期徒刑、拘役或科或併科一千元以下罰
金。
以前項方法得財產上不法之利益或使第三人得之者，亦同。
前二項之未遂犯罰之。
附表
┌──────┬───────────┬───────────┬────────────┐
│相關修正條文│行為時即修正前之規定  │裁判時即修正後之規定  │本案具體適用後之比較結果│
├──────┼───────────┼───────────┼────────────┤
│共同正犯（刑│二人以上共同實施犯罪之│二人以上共同實行犯罪之│被告己○○、「庚○○」就│
│法第二十八條│行為者，皆為共犯。    │行為者，皆為正犯。    │所犯之詐欺取財罪，均係以│
│）          │                      │                      │自己共同犯罪之意思，推由│
│            │                      │                      │被告己○○實行構成要件之│
│            │                      │                      │行為，無論依修正前或修正│
│            │                      │                      │後之規定，均成立共同正犯│
│            │                      │                      │，修正後之規定並未較有利│
│            │                      │                      │於被告己○○。          │
├──────┼───────────┼───────────┼────────────┤
│第三十三條第│罰金：一元以上。      │罰金：新臺幣一千元以上│刑法分則各編所定罰金之貨│
│五款        │                      │，以百元計算之。      │幣單位原為銀元，且依修正│
├──────┼───────────┼───────────┤前刑法第三十三條第五款規│
│刑法施行法第│無。                  │中華民國九十四年一月七│定，罰金刑為一銀元以上，│
│一之一條    │                      │日刑法修正施行後，刑法│而有關罰金倍數之調整及銀│
│            │                      │分則編所定罰金之貨幣單│元與新臺幣之折算標準，則│
│            │                      │位為新臺幣。（第一項）│定有「罰金罰鍰提高標準條│
│            │                      │九十四年一月七日刑法修│例」及「現行法規所定貨幣│
│            │                      │正時，刑法分則編未修正│單位折算新臺幣條例」，除│
│            │                      │之條文定有罰金者，自九│罰金以一銀元折算三元新臺│
│            │                      │十四年一月七日刑法修正│幣外，並將七十二年六月二│
│            │                      │施行後，就其定數額提高│十六日以前修正之刑法部分│
│            │                      │為三十倍。但七十二年六│條文罰金數額提高二至十倍│
│            │                      │月二十六日至九十四年一│，其後修正者則不再提高倍│
│            │                      │月七日新增或修正之條文│數；九十五年七月一日施行│
│            │                      │，就其所定數額提高為三│之現行刑法第三十三條第五│
│            │                      │倍。（第二項）        │款則將罰金刑提高為新臺幣│
│            │                      │                      │一千元以上，並以百元計算│
│            │                      │                      │，復增訂刑法施行法第一之│
│            │                      │                      │一條，將刑法分則編各罪所│
│            │                      │                      │定罰金之貨幣單位改為新臺│
│            │                      │                      │幣，並將七十二年六月二十│
│            │                      │                      │六日以前修正之刑法部分條│
│            │                      │                      │文罰金數額提高為三十倍，│
│            │                      │                      │其後修正者則提高為三倍，│
│            │                      │                      │故刑法第三百三十九條第一│
│            │                      │                      │項之罰金刑部分，因上開包│
│            │                      │                      │裹式修法之結果，應認亦有│
│            │                      │                      │修正。比較修正前、後之規│
│            │                      │                      │定，其罰金刑最高數額雖屬│
│            │                      │                      │一致，但修正前罰金刑之最│
│            │                      │                      │低數額為銀元一元，折算成│
│            │                      │                      │新臺幣三元，修正後罰金之│
│            │                      │                      │最低數額則為新臺幣一千元│
│            │                      │                      │，自以修正前即行為時法有│
│            │                      │                      │利於被告己○○。        │
├──────┼───────────┼───────────┼────────────┤
│易科罰金之折│犯最重本刑為五年以下有│犯最重本刑為五年以下有│依行為時即修正前刑法第四│
│算標準（刑法│期徒刑以下之刑之罪，而│期徒刑以下之刑之罪，而│十一條第一項前段、罰金罰│
│第四十一條第│受六個月以下有期徒刑或│受六個月以下有期徒刑或│鍰提高標準條例第二條前段│
│一項前段）  │拘役之宣告，因身體、教│拘役之宣告者，得以新臺│（現已刪除）之規定，易科│
│            │育、職業、家庭之關係或│幣一千元、二千元或三千│罰金係以銀元一百元以上三│
│            │其他正當事由，執行顯有│元折算一日，易科罰金。│百元以下折算一日，換算新│
│            │困難者，得以一元以上三│                      │臺幣後，係以新臺幣三百元│
│            │元以下折算一日，易科罰│                      │以上九百元以下折算一日，│
│            │金。                  │                      │惟依修正後之刑法第四十一│
│            │                      │                      │條第一項前段規定，其最低│
│            │                      │                      │易科罰金之折算標準為新臺│
│            │                      │                      │幣一千元，自以修正前之規│
│            │                      │                      │定有利於被告己○○。    │
└──────┴───────────┴───────────┴────────────┘


司法院資訊處製作；財團法人民間司法改革基金會備份。
